【裁判字號】    97,台非,249
【裁判日期】    970529
【裁判案由】    竊盜
【裁判全文】
最高法院刑事判決              九十七年度台非字第二四九號
上  訴  人  最高法院檢察署檢察總長
被      告  甲○○
            乙○○
上列上訴人因被告等竊盜案件，對於台灣南投地方法院中華民國
九十六年十二月五日第一審確定判決（九十六年度訴字第五五一
號，起訴案號：台灣南投地方法院檢察署九十六年偵字第九七九
號），認為違法，提起非常上訴，本院判決如下：
    主  文
上訴駁回。
    理  由
非常上訴理由稱：「一、按判決不適用法則或適用不當者，為違
背法令，刑事訴訟法第三百七十八條定有明文。又依中華民國九
十六年罪犯減刑條例應減刑之罪，未經判決確定者，於裁判時，
減其宣告刑；依前項規定裁判時，應於判決主文同時諭知其宣告
刑及減得之刑，該條例第七條定有明文；又數罪併罰，分別宣告
其罪之刑，宣告多數有期徒刑者，於各刑中之最長期以上，各刑
合併之刑期以下，定其刑期。但不得逾三十年，刑法第五十一條
第五款定有明文。二、本件被告甲○○、乙○○因竊盜案件，經
台灣南投地方法院分別判處被告甲○○應執行有期徒刑三年六月
（於九十六年十二月三十一日確定）、被告乙○○應執行有期徒
刑二年九月（於九十七年一月七日確定），惟原判決於判決主文
中，僅諭知其宣告刑，並未同時諭知其減刑後所得之刑，揆諸上
開規定，原判決自有不適用法則之違背法令情形。另原判決關於
被告乙○○之部分，係以被告乙○○之共犯八次共同攜帶兇器竊
盜犯行，分別就其各次犯行判處有期徒刑八月，並合併定應執行
刑為二年九月。惟查被告乙○○各宣告刑合併之刑期合計為六十
四個月，依中華民國九十六年罪犯減刑條例之規定應減刑為三十
二個月，即為二年八月，則原判決就被告乙○○之共同攜帶兇器
竊盜犯行，定應執行刑為二年九月，已逾各刑減刑後合併之刑期
，從而原判決有適用法則不當之違背法令。三、案經確定，爰依
刑事訴訟法第四百四十一條、第四百四十三條提起非常上訴，以
資糾正。」等語。
本院按判決確定後，發見該案件之審判係違背法令者，最高法院
檢察署檢察總長固得向本院提起非常上訴，惟非常上訴制度，係
對於確定判決之審判違背法令所設之救濟方法，以統一法令適用
為主，救濟被告所受之不利益為輔，且因重在法之安定性，其適
用自應從嚴，必也已無一般程序可資救濟，始得依非常上訴程序
加以糾正，以免扭曲非常上訴之法律審特別救濟程序之本質。是
倘確定判決違法不涉及法令解釋之原則重要性，而有助於統一法
令之解釋適用，且所為違法部分尚有其他方法可資救濟，無礙被
告之利益時，即不得遽行提起非常上訴。又依中華民國九十六年
罪犯減刑條例第七條規定：「依本條例應減刑之罪，未經判決確
定者，於裁判時，減其宣告刑。依前項規定裁判時，應於判決主
文同時諭知其宣告刑及減得之刑。」本件原判決因被告甲○○、
乙○○竊盜等罪案件（犯罪時間自九十五年六月初某日起，至同
年十二月間某日），分別論處甲○○連續犯攜帶兇器竊盜罪，累
犯，處有期徒刑玖月；又犯攜帶兇器竊盜罪，累犯，處有期徒刑
捌月；又共同犯攜帶兇器竊盜罪，累犯，處有期徒刑捌月；又共
同犯攜帶兇器竊盜罪，累犯，處有期徒刑捌月；又共同犯攜帶兇
器竊盜罪，累犯，處有期徒刑捌月；又共同犯攜帶兇器竊盜罪，
累犯，處有期徒刑捌月；又犯攜帶兇器竊盜罪，累犯，處有期徒
刑捌月；又共同犯攜帶兇器竊盜罪，累犯，處有期徒刑捌月；又
犯攜帶兇器竊盜罪，累犯，處有期徒刑捌月；又共同犯攜帶兇器
竊盜罪，累犯，處有期徒刑捌月；又共同犯攜帶兇器竊盜罪，累
犯，處有期徒刑捌月；又共同犯攜帶兇器竊盜罪，累犯，處有期
徒刑捌月。應執行有期徒刑參年陸月（於九十六年十二月三十一
日確定）。論處乙○○共同犯攜帶兇器竊盜罪，累犯，處有期徒
刑捌月；又共同犯攜帶兇器竊盜罪，累犯，處有期徒刑捌月；又
共同犯攜帶兇器竊盜罪，累犯，處有期徒刑捌月；又共同犯攜帶
兇器竊盜罪，累犯，處有期徒刑捌月；又共同犯攜帶兇器竊盜罪
，累犯，處有期徒刑捌月；又共同犯攜帶兇器竊盜罪，累犯，處
有期徒刑捌月；又共同犯攜帶兇器竊盜罪，累犯，處有期徒刑捌
月。又共同犯攜帶兇器竊盜罪，累犯，處有期徒刑捌月；應執行
有期徒刑貳年玖月（於九十七年一月七日確定）。已在判決內說
明其依憑之證據及認定之理由，有該案判決書（台灣南投地方法
院九十六年度訴字第五五一號）可稽。雖原判決於主文疏未同時
諭知應予減刑之刑，及於判決內說明應予減刑之理由，揆諸上開
規定，有不適用法則之違背法令情形。惟查中華民國九十六年罪
犯減刑條例第八條第一項復規定：「依本條例應減刑之罪，已經
判決確定尚未執行或執行未完畢者，由檢察官或應減刑之人犯聲
請最後審理事實之法院裁定之。」其法條文字及立法本旨均未限
定於該條例實施之日已經判決確定之案件，始有該條項之適用。
從而，依法律之文理或論理解釋及訴訟經濟原則，於同條例施行
後判決確定之案件，檢察官或應減刑之人犯亦得依該條項規定聲
請最後審理事實之法院裁定之，其文義甚明，無統一法令解釋適
用之法律上利益，且其聲請減刑之程序簡便，無礙應減刑人犯之
利益。綜上所述，本件確定判決固有違法，但其違法既不涉及相
關法令解釋之原則重要性，而有助於統一法令之解釋適用，且該
違法部分尚有其他救濟方法，無礙於被告之利益，即不得遽行提
起非常上訴。依首揭說明，本件非常上訴難認為有理由，應予駁
回。
據上論結，應依刑事訴訟法第四百四十六條，判決如主文。
中    華    民    國  九十七  年    五    月  二十九  日
                      最高法院刑事第二庭
                          審判長法官  莊  登  照
                                法官  黃  一  鑫
                                法官  徐  昌  錦
                                法官  許  錦  印
                                法官  陳  世  雄
      本件正本證明與原本無異
                                      書  記  官
中    華    民    國  九十七  年    六    月    五    日
                                                      Ｅ


司法院資訊處製作；財團法人民間司法改革基金會備份。
